【裁判字號】    97,訴,41
【裁判日期】    970430
【裁判案由】    毒品危害防制條例
【裁判全文】
臺灣臺北地方法院刑事判決                97年度訴字第41號
公  訴  人  臺灣臺北地方法院檢察署檢察官
被      告  丙○○
選任辯護人  金學坪律師
            王令冠律師
上列被告因違反毒品危害防制條例案件，經檢察官提起公訴（96
年度偵字第8189號），本院判決如下：
    主  文
丙○○無罪。
    理  由
一、公訴意旨略以：被告丙○○明知愷他命為毒品危害防制條例
    所列之第三級毒品，依法不得製造、運輸、販賣，竟意圖販
    賣愷他命，於民國96年4月7日凌晨，在臺北市○○路與林森
    北路口，以新台幣（下同）18,000元之代價，向姓名年籍不
    詳，綽號「甜甜」之成年女子，購買愷他命20餘公克而持有
    之。被告並以特殊管道，散佈自己擁有第三級毒品可資販賣
    之消息，使甲○○及姓名年籍不詳、綽號「小勇」之人均聞
    風欲向被告購買愷他命，而被告亦伺機欲將愷他命販賣他人
    ，嗣於同月8 日凌晨零時15分許許，被告將所購買之愷他命
    分為一整包（毛重約20.8公克）放置於外套口袋內，並另分
    3小包（分別為毛重1.2、1.1、0.4公克）藏放於左腳球鞋內
    ，意圖將上開愷他命販予不特定人時，在臺北市○○○路與
    長春路口，為警發現形跡可疑而查獲，並扣得前揭愷他命（
    共1整包、3小包）、0000000000號行動電話、現金29,300元
    。因認被告涉犯毒品危害防制條例第5條第3項之意圖販賣而
    持有第三級毒品罪嫌等語。
二、按犯罪事實應依證據認定之，無證據不得認定犯罪事實；不
    能證明被告犯罪者，應諭知無罪之判決，刑事訴訟法第154
    條第2 項、第301條第1項分別定有明文。又按事實之認定，
    應憑證據，如未能發現相當證據，或證據不足以證明，自不
    能以推測或擬制之方法，以為裁判基礎；且認定犯罪事實所
    憑之證據，雖不以直接證據為限，間接證據亦包括在內；然
    而無論直接或間接證據，其為訴訟上之證明，須於通常一般
    之人均不致有所懷疑，而得確信其為真實之程度者，始得據
    為有罪之認定，倘其證明尚未達到此一程度，而有合理之懷
    疑存在時，即無從為有罪之認定，最高法院分別著有40年台
    上字第86號、76年台上字第4986號判例意旨可稽。再按認定
    犯罪事實應依證據，為刑事訴訟法所明定，故被告否認犯罪
    事實所持之辯解，縱屬不能成立，仍非有積極證據足以證明
    其犯罪行為，不能遽為有罪之認定。最高法院30年上字第18
    31號判例意旨亦闡述甚詳。又毒品危害防制條例第5條第3項
    之意圖販賣而持有第三級毒品罪，其構成要件乃必以行為人
    以販賣以外之原因而非法持有第三級毒品，嗣起意意圖販賣
    者方有該當，而該條項規定構成要件中，因含有「意圖販賣
    」之主觀違法要素，故於訴訟上對於行為人是否具有販賣之
    意圖，乃必須有相當之客觀事實，足以表明其主觀上意念之
    遂行性與確實性，方得認行為人有該項意圖。
三、公訴意旨認被告涉犯上開罪嫌，無非係以證人甲○○、劉雅
    芳、乙○○於檢察官訊問時之證述、被告於警詢、檢察官訊
    問時之供述、手機簡訊照片、扣案之手機、現金29,300元、
    愷他命毒品及其鑑定報告等證據，為其所憑之論據。訊據被
    告固不否認有於上開時、地經警方查獲其所持有之愷他命毒
    品共4 包，惟堅決否認上開犯行，辯稱：扣案的愷他命毒品
    是我買來要施用的，我沒有打算要賣，他們是有問我沒有錯
    ，但是如果我要賣的話，我為何要將他們的簡訊留在我的手
    機裡等語。被告之辯護人亦為被告辯護稱：(一)0000000000號
    行動電話係乙○○所使用，乙○○亦自承曾傳送簡訊給被告
    ，故被告扣案手機中以0000000000號行動電話傳送簡訊者，
    確係乙○○而非綽號「小勇」之人，且觀諸上開簡訊內容，
    被告與乙○○間互通訊息之目的，在於彼此代為尋覓何處得
    以較低價格購買愷他命，而非被告有販售愷他命之情事；(二)
    又綜觀全卷，並無被告轉讓或販賣愷他命給甲○○之證據，
    尚不得僅以甲○○有發簡訊欲向被告洽購毒品，即推論被告
    有伺機販售愷他命之意圖；(三)又扣案之愷他命3 小包淨重分
    別為1.1 公克、1.1公克、0.3公克，足見被告辯稱扣案毒品
    係供自用之供述，與事實相符；另被告於臺北縣三峽鎮經營
    「小艾物語髮藝」美髮店，於96年4月8日之全部營業收入為
    32,280元，有當日記帳單在卷可稽，足見被告於案發時遭警
    方查扣之現金，並非販售毒品所得等語。
四、經查：
  (一)本件警方在被告身上所查獲之白色粉末4 包，經送鑑定結果
    為：「編號A1至A4，經檢視均為白色粉末，外觀型態均相似
    ，隨機抽取編號A1鑑定。(一)驗前總毛重23.74 公克（包裝塑
    膠袋總重約1.44公克】；(二)編號Ａ1：(1)淨重20.02公克，取
    0.19公克鑑定用罄，餘19.83 公克。檢出第三級毒品愷他命
    （Ketamine，又稱K他命）成分，純度約96％ ；(三)依據抽測
    純度值，推估編號A1 至A4 均含愷他命之驗前總純質淨重約
    21.40公克」，有內政部刑事警察局96年5月9日刑鑑字第096
    0063471 號鑑定書，是前開所查扣之白色粉末應為第三級毒
    品愷他命無誤。
  (二)就前開扣案經編號為A1 之愷他命（淨重20.02公克）來源部
    分，被告固於本院審理時供稱：我是在被警方查獲當天晚上
    9 點多向「甜甜」購買的，買完後走到走到巷口就被警察查
    獲等語。惟查，被告於警詢時供稱：我是向一名綽號「甜甜
    」的女子購買的，購買時間為4月7日凌晨在臺北市○○路與
    林森北路口買的等語；於檢察官訊問時亦供稱：是在查獲前
    二天在舞廳內向綽號「甜甜」的女子購買的等語（見96年5
    月10日檢察官訊問筆錄），於本院行準備程序經受命法官進
    行爭點整理時，被告亦表示對於檢察官起訴書所記載其向「
    甜甜」購買上開愷他命之時間（即96年4月7日凌晨）並不爭
    執，此經本院製有準備程序筆錄在卷可考，參以人之記憶往
    往隨著時間之經過而日益模糊，被告於本院同次審理時亦表
    示：「時間隔太久，時間真的不記得」等語，可見被告上開
    關於扣案經編號為A1之愷他命係在被警方查獲當天晚上9 點
    多購買一節，應係時隔一段時間致被告記憶上有所違誤所致
    ，應以其在警詢中所供述之購買時間（即96年4月7日凌晨）
    較為可信，於此先予敘明。
  (三)檢察官固質疑被告如果是自己要施用，為避免遭到查緝，應
    不會一次購買這麼大量的毒品，且如果沒有要販賣之意圖，
    應無須將20公克的毒品隨時放在身上而有被查獲之風險等語
    。惟查，被告於本院審理時供稱：（你吸食愷他命的頻率為
    何？每次用量為何？）我不是直接吸食，我是摻入香煙裡面
    ，所以用量比較大一點，煙草拿掉之後，燃點就很快，摻入
    一根香煙大約要使用1 包，1包大約1公克左右，一天大約施
    用二、三次，幾乎每天都會施用；（你的毒品來源是向何人
    購買？）「甜甜」；（你一次都是購買多少的量？）最少大
    約是3、5包；（3、5包的價格為何？）1包1,000元；（1 包
    的量是多少？）1包1克；（你方才說最少是3、5包，你曾經
    有大量買過嗎？）直至我被警方查獲這包大包的，是我第一
    次跟甜甜購買大量的，之前都是買散的；（你被警方查獲約
    20公克大包愷他命，價格為何？）18,000元；（你之前都是
    買散的，為何那天會買20公克？）因為甜甜跟我說急著要用
    錢，跟我說賣我20公克，算我18,000元，我就跟他說好；（
    提示偵查卷第83頁，檢察官問你買完後你就一直帶在身上，
    你稱沒有，是查獲當天才帶在身上，因為與朋友約在夜店玩
    ？）我當天確實與朋友相約在夜店玩沒有錯等語，由被告上
    開所供述之內容觀之，並無顯然不合常理之處，而檢察官亦
    未能舉證證明被告上開供述與事實不符，則以被告上開所供
    陳之施用愷他命頻率觀之，被告向「甜甜」購買淨重約20公
    克之愷他命，可供被告施用之期間大約不超過10天，不論從
    價格優惠上（依被告所述先前向「甜甜」購買愷他命之經驗
    ，其購買價格為1 包1公克1,000元，被告此次以18,000元向
    「甜甜」購買20公克，相當於1 包1公克為900元，價格上自
    有優惠）、減少購毒勞費（不須每天或2、3天即須購毒）及
    風險上，被告陳稱其以18,000元一次向「甜甜」購買淨重約
    20公克之愷他命等語，應可理解而無違背常情之處，且淨重
    約20公克之愷他命亦難謂為「大量」，是自難以被告一次向
    「甜甜」購買淨重約20公克之愷他命，即遽然推論被告有伺
    機販賣之意圖。又警方於查獲當日並未在被告身上查獲任何
    磅秤等計重工具，若被告確實有意伺機販賣愷他命毒品，依
    理應事先計量分裝或攜帶相關秤重工具，以便於販賣，惟本
    案並查無上開情事，縱然被告於檢察官訊問時供稱：（買完
    後，你就一直帶在身上？）沒有，是在查獲當天才帶在身上
    ，因為與朋友約在夜店玩；（是不是要與朋友一起施用？）
    有的時候朋友也要玩；（你帶去就是要與朋友一起施用？）
    有時帶去酒店，酒店小姐也會與我一起施用等語（見96年5
    月10日檢察官訊問筆錄），惟此並不能排除被告無償提供給
    他人施用之可能，尚難據此即逕認被告欲伺機販賣愷他命給
    他人。至警方於查獲當天另扣得3 小包愷他命，經警秤重分
    別為淨重1.1公克、1.1公克、0.3 公克等情，有毒品初步鑑
    驗報告單、毒品照片附卷可參，其中2 小包愷他命固然等重
    （淨重均為1.1公克），惟被告於檢察官訊問時供稱：這3包
    是之前購買的，在永和買的，大概是在96年3 月份購買的等
    語（見96年5 月10日檢察官訊問筆錄），依一般常情，販毒
    者通常均會秤量重量後售出，是被告上開所辯該3 小包愷他
    命係其所購得一節，自屬可能，檢察官既未能舉證證明該3
    小包愷他命係由被告連同前開淨重約20公克之愷他命向「甜
    甜」購得後由被告進行分裝始然，則檢察官起訴書所載丙○○分裝愷他命一節，即難謂為有據。
  (四)至檢察官以被告與甲○○及姓名年籍不詳、綽號「小勇」之
    人間的手機簡訊內容，而認被告有以特殊管道，散佈自己擁
    有愷他命可資販賣之訊息，使甲○○等人聞風欲向被告購買
    愷他命一節，經查：
    (1)如前所述，被告購買上開扣案之淨重約20公克愷他命的時
      間係在96年4月7日凌晨，而依檢察官所舉被告與甲○○及
      姓名年籍不詳、綽號「小勇」之人間的手機簡訊內容（被
      告手機門號為0000000000號，甲○○手機門號為00000000
      00號，綽號「小勇」之手機門號為0000000000號），其時
      間係在同年4月5日至4月6日間（另一通由0000000000號傳
      給被告上開門號手機之簡訊固然係在4月7日，惟該簡訊內
      容為「我朋友說拿100的話可以給60的價錢，如果是拿200
      、300 的話是58的價錢，他說如果有要的話要快，你如果
      有要的話再跟我說我再叫他留」等語，顯然係發簡訊者向
      被告兜售愷他命【此部分業經被告供述明確】之意，顯與
      被告是否有意圖販賣而持有愷他命之犯行無涉），均在被
      告向「甜甜」購買扣案之淨重約20公克愷他命之前，檢察
      官固以由上開簡訊內容（詳後述）可知被告曾以特殊管道
      散佈自己擁有愷他命可資販賣之訊息，惟檢察官既係起訴
      被告意圖販賣而持有愷他命毒品，可見檢察官係認為被告
      以「販賣以外之原因」而非法持有愷他命，嗣後才起意意
      圖販賣，而上開簡訊又在被告向「甜甜」購買扣案淨重約
      20公克愷他命之前，則上開簡訊顯與被告是否有在以「販
      賣以外之原因」向「甜甜」購買愷他命後，嗣後起意意圖
      販賣之犯行無涉。
    (2)再依甲○○於96年4月6日零時5 分傳送內容為「有嗎？我
      朋友在等你消息」等語觀之，參照證人甲○○於本院審理
      時所證：（這通簡訊是否是你發的？）是的；（這通簡訊
      意思為何？）我是拜託被告幫我問一下有沒有愷他命，我
      是幫我朋友問的；（你之前有跟被告買過愷他命嗎？）沒
      有；（既然沒有，為何發這通簡訊給他？）我只是問看看
      有沒有而已；（你發這通簡訊時，被告有無回覆你？）沒
      有；（你有無打電話給他？）我發簡訊前後都有打，但都
      沒有人接，之後就沒有再聯絡了；（被告到底有無拿愷他
      命給你過？）沒有；（你是否知道被告有無在賣愷他命？
      ）我不知道；（你為何會發那通簡訊，問被告有無愷他命
      ？）因為我想被告認識的人比較多；（你有跟被告一起施
      用過愷他命嗎？）有；（被告是否曾經在你面前說他可以
      拿到愷他命？）沒有等語（見97年4月9日審判筆錄），以
      及被告於警詢時供稱：（在你所持有之0000000000號行動
      電話簡訊中，有一通於96年4月6日零時5 分發自電話簿內
      「三重阿達」0000000000號所傳簡訊「有嗎？我朋友在等
      你消息」是何意思？）是他們叫我幫他們問有無愷他命，
      如果有叫我幫他們拿等語，可見上開簡訊內容固然可以解
      為甲○○之友人透過甲○○欲向被告購買愷他命毒品，但
      解釋為係甲○○之友人透過甲○○請被告代為尋找購買愷
      他命之管道，亦無逸脫文義範圍之情，是由此簡訊內容，
      尚難謂被告曾有販賣愷他命之犯行而推論此次被告向「甜
      甜」購買淨重約20公克愷他命，即係有伺機販賣愷他命毒
      品之意。
    (3)又就0000000000號手機於96年4月5日凌晨1 時57分傳送內
      容為「我下午跟你說的那50顆，5 點之間拿的到嗎？如果
      沒辦法的話跟我說一聲，我要給人家答案」等語、於同日
      4 時23分傳送內容為「東西幫我拿到之後先不用急著拿給
      我，明天白天在拿給我也可以，麻煩你囉，謝謝！」等語
      ，以及於同日4 時30分傳送內容為「歹勢！我要追加總共
      要100 件，都是今天下午三點之前要的喔，麻煩你了，看
      怎樣再跟我說，謝謝！」等語等3 通簡訊給前開被告所持
      用之手機，姑不問傳送上開簡訊內容者為綽號「阿勇」或
      係乙○○（被告於警詢及96年4月8日、96年5 月10日檢察
      官訊問時均供稱傳送簡訊者為「阿勇」，嗣於96年11月23
      日檢察官訊問及本院審理時翻異前詞，供稱：我在警詢及
      偵查中供稱使用這支電話之人是「小勇」，是因為我那時
      沒有說出乙○○，我想我被抓到，我自己承認就好，乙○○有施用愷他命，我怕警察會去找她等語，惟證人乙○○
      於本院審理時證稱其發送前開簡訊給被告只是跟被告開玩
      笑，那時是要問被告一粒眠的事情等語，卻又證稱其與被
      告不熟，被告亦未曾在其面前使用過或說過有用一粒眠之
      習慣等語，其所證已不合情理，且與被告於警詢中所供稱
      「小勇」叫伊幫他向「甜甜」拿愷他命，拿到後並將愷他
      命交給「小勇」等情，並不相符，是證人乙○○上開所證
      ，顯屬迴護被告之詞，不足採信，應認被告於警詢及96年
      4 月8日、96年5月10日檢察官訊問時所供稱傳送簡訊者為
      「阿勇」等語，較為可信），依上開96年4月5日4 時23分
      簡訊內容載有「東西『幫我拿到』之後」一語，及被告於
      警詢、96年4月8日、96年5 月10日檢察官訊問時所供稱「
      小勇」要伊幫他問「甜甜」那邊有沒有愷他命等語，可見
      上開「小勇」所發送給被告之簡訊，應係「小勇」透過被
      告向「甜甜」購買愷他命，並非「小勇」欲向被告購買愷
      他命，是由上開簡訊內容，亦難謂被告曾有販賣愷他命之
      犯行而推論此次被告向「甜甜」購買淨重約20公克愷他命
      ，即係有伺機販賣愷他命毒品之意圖。
  (五)另扣案之現金29,300元，檢察官既認為被告涉犯意圖販賣而
    持有愷他命罪嫌，顯然認為被告尚未著手於販賣，自無販賣
    所得之問題，是上開現金亦與本案起訴之犯罪嫌疑事實無涉
    。
五、綜上所述，本件檢察官所舉關於被告意圖販賣而持有第三級
    毒品犯行之證據，本院認顯尚未達於通常一般之人均不致有
    所懷疑，而得確信其為真實之程度；此外復查無其他積極證
    據，足資證明被告有何公訴人所起訴之意圖販賣而持有第三
    級毒品犯行，既不能證明被告犯罪，核諸前揭說明，自應由
    本院為被告無罪之諭知。
據上論斷，應依刑事訴訟法第301條第1項，判決如主文。
本案經檢察官賴秋萍到庭執行職務。
中    華    民    國    97    年    4     月    30    日
                  刑事第十三庭  審判長法  官  黃俊明
                                      法  官  郭顏毓
                                      法  官  李明益
以上正本證明與原本無異。
如不服本判決，應於判決送達後10日內向本院提出上訴狀 (應抄
附繕本)。
                                      書記官  劉穗筠
中    華    民    國    97    年    5     月    1     日


司法院資訊處製作；財團法人民間司法改革基金會備份。
